【裁判字號】    89,上易,2205
【裁判日期】    900214
【裁判案由】    詐欺
【裁判全文】
臺灣高等法院高雄分院刑事判決                  八十九年度上易字第二二○五號
    上  訴  人  臺灣高雄地方法院檢察署檢察官
    被      告  甲○○
右上訴人因被告詐欺案件，不服臺灣高雄地方法院八十九年度易字第四○八○號中華
民國八十九年十一月二十八日第一審判決（起訴案號：臺灣高雄地方法院檢察署八十
九年度偵字第一二八三八號），提起上訴，本院判決如左：
    主  文
上訴駁回。
    理  由
一、公訴意旨略以：被告甲○○因簽賭六合彩輸錢，急需現金使用，竟基於幫助『刮
    刮樂詐騙集團』詐欺民眾之犯意，明知一不詳姓名之人係詐騙集團，仍於八十八
    年四月間在高雄縣大寮鄉樂育中學對面郵局將其本人所有之000000--0號
    郵局帳戶資料、提款卡、開戶印鑑、身份證影本等證件資料交予該陌生人，供其
    向民眾詐騙錢財，嗣有乙○○於八十八年六月十五日收到該詐騙集團郵寄之『亞
    泰資訊公司』名義之『刮刮樂』彩券及中獎號碼單乙張，刮中新台幣（下同）六
    十萬元，遂打兌獎專線與對方聯絡，對方告知先匯九萬元至甲○○局號○○四○
    ○○—六、帳號二二八一四五—四號帳戶才可領獎，使鄭女陷於錯誤於八十八年
    六月二十二日將九萬元匯入該帳戶，又依指示於八十八年六月二十二日、二十三
    日先後匯入該帳戶八萬元、二十四萬元、三萬元，俾能領取另一中獎之彩券獎金
    一千萬元。嗣因該詐騙集團未將獎金一千萬元及六十萬元發給乙○○，乙○○始
    知受騙，報警查獲。因認被告涉有幫助犯刑法第三百三十九條第一項之詐欺取財
    罪嫌云云。
二、按犯罪事實應依證據認定之，無證據不得推定其犯罪事實；不能證明被告犯罪者
    ，應諭知無罪之判決，刑事訴訟法第一百五十四條、第三百零一條第一項定有明
    文。另按刑事訴訟法上所謂認定犯罪事實之證據，係指足以認定被告確有犯罪行
    為之積極證據而言，如未能發現相當證據或證據不足以證明，自不能以推測或擬
    制之方法，以為裁判基礎，最高法院二十九年上字第三一○五號及四十年台上字
    第八十六號分別著有判例；又認定不利於被告之事實，須依積極證據，苟積極證
    據不足為不利被告之認定時，即應為有利於被告之認定，更不必有何有利之證據
    ，亦有最高法院三十年上字第八一六號判例可資參照。
三、公訴意旨認被告甲○○涉有幫助詐欺罪嫌，無非係以告訴人乙○○之指述，及其
    提出之彩券、匯款單附卷可證，並認被告明知陌生人利用其帳戶詐財，仍願提供
    帳戶資料，足見其有幫助犯罪之犯意，且被告未能提出借款憑證，而一般借款亦
    無須提供身分證、印鑑章等資料，為其主要論據。訊據被告固坦承該郵局存摺是
    伊所有，惟堅詞否認有何幫助詐欺犯行，辯稱：伊因急需用錢，見報上刊登可用
    存摺借錢之廣告，便依報上所載電話聯絡，對方稱需提出該存摺、身分證，提款
    卡及開戶印鑑，供其作股票人頭之用，對方允借予新台幣（下同）六千元，並言
    明借用存摺期限為三個月，伊不疑有詐，遂同意之，伊實不知對方是詐騙集團用
    以詐財等語。經查：
    (一)告訴人乙○○於八十八年六月十五日收到郵寄之刮刮樂彩券及中獎號碼單乙張
      ，刮中新台幣六十萬元，遂打兌獎專線與對方聯絡，並依對方指示，接續於六
      月二十二日、二十三日共計匯款四十四萬元至被告所有局號○○四○○○—六
      、帳號二二八一四五—四號之帳戶內之情，業據告訴人指述綦詳，並有彩券、
      匯款單在卷為憑，固堪以認定。
    (二)另從卷附上開帳戶郵政存簿儲金每日活動戶存提詳情表所載，告訴人所指述匯
      入之四筆款項，經核確有此四筆款項匯入，惟依該詳情表另行註記（藍色筆跡
      部分）之內容觀之，其存款、提款地點多數在台中以北地區，而被告設籍及居
      住地點均在高雄縣旗山鎮，衡情上述款項之提領應非被告所為，實堪以認定；
      再證諸告訴人供述伊並不認識被告，其被詐騙之模式係以電話聯繫等情，實無
      積極證據可證明施詐之人為被告，是以告訴人於警訊所指被一名男子叫甲○○
      的人詐騙，純屬推測之詞，不足採為不利於被告之證據。
    (三)被告辯稱伊因急需用錢，遂應對方要求，提出上開存摺、印鑑章、身分證件與
      對方，供作股票人頭戶，言明借用期限三個月，而向對方借款六千元等語，該
      等借款方式雖有違常情，但查被告因一時之急需，告貸無門之際，在未經熟慮
      下，以該等方式籌錢應急，衡情亦非全無可能。又被告供稱存摺借用期限三個
      月（民國八十八年四月十六日至七月十六日），到期後對方推詞遺失，不肯將
      存摺資料歸還，伊即向郵局辦理存摺掛失等語；被告確於八十八年七月十九日
      即向郵局辦理存摺掛失，此有郵局『客戶相關資訊查詢及更正』表、『查詢存
      簿變更資料』表附卷可稽，是被告辯稱因急需用錢，出借存摺資料三個月乙情
      ，堪可採信。再者，衡諸常情，借用者欲將該帳戶用作犯罪用途乙情，絕無事
      先告知被告之理，是以被告辯稱對方稱是要作為股票人頭戶，伊不知對方是詐
      騙集團用以詐財乙語，亦屬可能。足見尚不足以證明被告事先即知悉對方係從
      事不法行為，而有幫助對方犯罪之故意。
四、綜上所述，被告提供帳戶供他人使用之際，是否確知他人是從事詐騙之違法行為
    ，尚乏積極證據可為佐證，故尚難僅憑被告提供帳戶一事，遽以推斷被告就他人
    從事詐騙之違法行為事先知情，而基於幫助之犯意，提供上開帳戶供作犯罪之工
    具，以遂行其詐騙之犯行。被告所辯上開情詞，尚非全然無據。此外，復查無其
    他積極證據足以證明有何幫助詐欺之犯行，既無積極證據足以證明被告犯罪，依
    法自應為無罪之判決。
五、原審因而諭知被告無罪之判決，經核尚無不合，公訴人上訴意旨仍認被告犯罪，
    自難認為有理由，應予駁回。
據上論斷，應依刑事訴訟法第三百六十八條，判決如主文。
本案經檢察官郭振昌到庭執行職務。
中    華    民    國      九十      年       二       月      十四      日
                   臺灣高等法院高雄分院刑事第二庭
                                  審判長法官  曾永宗
                                        法官  鄭月霞
                                        法官  邱永貴
右正本證明與原本無異。
不得上訴。
                                      書記官  周能智
中    華    民    國      九十      年       二       月      十六      日
                                                                        Ｋ


司法院資訊處製作；財團法人民間司法改革基金會備份。
